【裁判字號】    98,重訴,267
【裁判日期】    990331
【裁判案由】    返還土地等
【裁判全文】
臺灣桃園地方法院民事判決             98年度重訴字第267號
原      告  台灣省石門農田水利會
法定代理人  辛○○
訴訟代理人  卓聖圍律師
被      告  甲○○
            己○○
            丁○○
上  一  人
訴訟代理人  戊○○
被      告  卯○○
            壬○○
            辰○○○
            寅○○○
兼  上二人
共      同
訴訟代理人  丑○○
                        號
被      告  丙○○
            庚○○
上列當事人間請求返還土地等事件，於民國99年3 月17日辯論終
結，本院判決如下：
    主  文
被告甲○○應將坐落於桃園縣平鎮市○○○段第一八一之一一（
重測後改編為六合段五一二地號）地號土地上如附圖編號A1部分
，面積三十四平方公尺之主建物及附圖所示A2部分，面積九點七
六平方公尺之鐵皮建物（含矮磚牆）拆除，並將上開各部分土地
（共計四十三點七六平方公尺）交還原告。被告甲○○並應給付
原告新臺幣壹萬伍仟柒佰玖拾陸元及自民國九十八年七月一日起
至返還土地為止，按月給付原告新臺幣貳佰捌拾捌元。
被告己○○應將坐落於桃園縣平鎮市○○○段第一八一之一一（
重測後改編為六合段五一二地號）地號土地上如附圖編號B1部分
，面積三十四點四五平方公尺之主建物拆除，並將上開部分土地
交還原告。被告己○○並應給付原告新臺幣壹萬貳仟肆佰參拾陸
元及自民國九十八年七月一日起至返還土地為止，按月給付原告
新臺幣貳佰貳拾柒元。
被告壬○○應將坐落於桃園縣平鎮市○○○段第一八一之一一（
重測後改編為六合段五一二地號）地號土地上如附圖編號C1部分
，面積三十三點五九平方公尺之主建物及附圖所示C2部分，面積
一十一點二一平方公尺之鐵皮建物拆除，並將上開各部分土地（
共計四十四點八平方公尺）之土地交還原告。被告壬○○並應給
付原告新臺幣壹萬陸仟壹佰柒拾壹元及自民國九十八年七月一日
起至返還土地為止，按月給付原告新臺幣貳佰玖拾伍元。
被告藍朱稠妹應將坐落於桃園縣平鎮市○○○段第一八一之一一
（重測後改編為六合段五一二地號）地號土地上如附圖編號D1部
分，面積三十四點七０平方公尺之主建物及附圖所示D2部分，面
積一十二點八八平方公尺之鐵皮建物拆除，並將上開各部分土地
（共計四十七點五八平方公尺）之土地交還原告。被告藍朱稠妹
並應給付原告新臺幣壹萬柒仟壹佰柒拾伍元及自民國九十八年七
月一日起至返還土地為止，按月給付原告新臺幣參佰壹拾參元。
被告丑○○應將坐落於桃園縣平鎮市○○○段第一八一之一一（
重測後改編為六合段五一二地號）地號土地上如附圖編號E1部分
，面積三十點八二平方公尺之主建物及附圖所示E2部分，面積七
點九三平方公尺之鐵皮建物拆除，並將上開各部分土地（共計三
十八點七五平方公尺）之土地交還原告。被告丑○○並應給付原
告新臺幣壹萬參仟玖佰捌拾捌元及自民國九十八年七月一日起至
返還土地為止，按月給付原告新臺幣貳佰伍拾伍元。
被告寅○○○應將坐落於桃園縣平鎮市○○○段第一八一之一一
（重測後改編為六合段五一二地號）地號土地上如附圖編號F1部
分，面積三十六點三七平方公尺之主建物及附圖所示F2部分，面
積九點七三平方公尺之鐵皮建物拆除，並將上開各部分土地（共
計四十六點一平方公尺）之土地交還原告。被告寅○○○並應給
付原告新臺幣壹萬陸仟陸佰肆拾壹元及自民國九十八年九月一日
起至返還土地為止，按月給付原告新臺幣參佰零肆元。
被告丙○○應將坐落於桃園縣平鎮市○○○段第一八一之一一（
重測後改編為六合段五一二地號）地號土地上如附圖編號G1部分
，面積三十二點零九平方公尺之主建物及附圖所示G2部分，面積
十點一四平方公尺之鐵皮建物（含矮磚牆）拆除，並將上開各部
分土地（共計四十二點二三平方公尺）之土地交還原告。被告丙○○並應給付原告新臺幣壹萬伍仟貳佰肆拾肆元及自民國九十八
年九月一日起至返還土地為止，按月給付原告新臺幣貳佰柒拾捌
元。
被告丁○○應將坐落於桃園縣平鎮市○○○段第一八一之一一（
重測後改編為六合段五一二地號）地號土地上如附圖編號H1 部
分，面積三十四點七平方公尺之主建物及附圖所示H2部分，面積
九點八八平方公尺之鐵皮建物拆除，並將上開各部分土地（共計
四十四點五八平方公尺）之土地交還原告。被告丁○○並應給付
原告新臺幣壹萬陸仟零玖拾貳元及自民國九十八年九月一日起至
返還土地為止，按月給付原告新臺幣貳佰玖拾肆元。
被告庚○○應將坐落於桃園縣平鎮市○○○段第一八一之一一（
重測後改編為六合段五一二地號）地號土地上如附圖編號I1部分
，面積三十三點三五平方公尺之主建物及附圖所示I2部分，面積
九點四五平方公尺之鐵皮建物拆除，並將上開各部分土地（共計
四十二點零八平方公尺）之土地交還原告。被告庚○○並應給付
原告新臺幣壹萬伍仟肆佰伍拾元及自民國九十八年九月一日起至
返還土地為止，按月給付原告新臺幣貳佰捌拾貳元。
被告卯○○應將坐落於桃園縣平鎮市○○○段第一八一之一一（
重測後改編為六合段五一二地號）地號土地上如附圖編號J1部分
，面積三十點四九平方公尺之主建物及附圖所示J2部分，面積十
點八二平方公尺之鐵皮建物（含矮磚牆）拆除，並將上開各部分
土地（共計四十一點三一平方公尺）之土地交還原告。被告卯○○並應給付原告新臺幣壹萬肆仟玖佰壹拾貳元及自民國九十八年
七月一日起至返還土地為止，按月給付原告新臺幣貳佰柒拾貳元
。
原告其餘之訴駁回。
本判決第一項至第十項之履行期間為肆個月。
訴訟費用由被告負擔三分之一，餘由原告負擔。
本判決第一項至第十項前段部分，原告分別以如附表二編號一欄
位所示之金額供擔保後，得假執行；本判決第一項至第十項後段
已屆期總和部分，原告分別以如附表二編號二欄位所示之金額供
擔保後，得假執行；本判決第一項至第十項後段未到期部分，原
告於各期到期後，每期以如附表二編號三攔為所示之金額供擔保
後，得假執行。
原告其餘假執行之聲請駁回。
    事實與理由
壹、程序方面：
一、按訴狀送達後，原告不得將原訴變更或追加他訴，但請求之
    基礎事實同一者、擴張或減縮應受判決事項之聲明者，不在
    此限；又原告於判決確定前得撤回訴之全部或一部，但已為
    本案之言詞辯論者，應得其同意，民事訴訟法第255 條第1
    項但書第2 款、第3 款、第262 第1 項分別定有明文。本件
    原告起訴時初為聲明：1.被告甲○○應將坐落桃園縣平鎮市
    ○○○段181 之11地號土地內，如附圖所示編號A 部分面積
    42平方公尺之地上物拆除，將土地返還原告，並應給付原告
    新台幣（下同）50,535元及自民國98年6 月21日起至返還土
    地之日止，按月給付原告921 元；2.被告己○○應將坐落桃
    園縣平鎮市○○○段181 之11地號土地內，如附圖所示編號
    B 面積42.2平方公尺之地上物拆除，將土地返還原告，並應
    給付原告50,777元及自98年6 月21日起至返還土地之日止，
    按月給付原告926 元；3.被告乙○○應將坐落桃園縣平鎮市
    ○○○段181 之11地號土地內，如附圖所示編號C 面積42.6
    平方公尺之地上物拆除，將土地返還原告，並應給付原告51
    ,257元及自98年6 月21日起至返還土地之日止，按月給付原
    告935 元；4.被告巳○○應將坐落桃園縣平鎮市○○○段18
    1 之11地號土地內，如附圖所示編號D 面積42.6平方公尺之
    地上物拆除，將土地返還原告，並應給付原告51,257元及自
    98年6 月21日起至返還土地之日止，按月給付原告935元；
    5.被告丑○○應將坐落桃園縣平鎮市○○○段181 之11地號
    土地內，如附圖所示編號E 面積85.6平方公尺之地上物拆除
    ，將土地返還原告，並應給付原告102,999 元及自98年6 月
    21日起至返還土地之日止，按月給付原告1,878元；6.被告
    癸○○應將坐落桃園縣平鎮市○○○段181 之11地號土地內
    ，如附圖所示編號F 面積42.9平方公尺之地上物拆除，將土
    地返還原告，並應給付原告51,617元及自98年6 月21日起至
    返還土地之日止，按月給付原告941 元；7.被告丁○○應將
    坐落桃園縣平鎮市○○○段181 之11地號土地內，如附圖所
    示編號G 面積42.9平方公尺之地上物拆除，將土地返還原告
    ，並應給付原告51,617元及自98年6 月21日起至返還土地之
    日止，按月給付原告941 元；8.被告子○○應將坐落桃園縣
    平鎮市○○○段181 之11地號土地內，如附圖所示編號H 面
    積44.2平方公尺之地上物拆除，將土地返還原告，並應給付
    原告53,185元及自98年6 月21日起至返還土地之日止，按月
    給付原告970 元；9.被告卯○○應將坐落桃園縣平鎮市○○○段181 之11地號土地內，如附圖所示編號I 面積114.7 平
    方公尺之地上物拆除，將土地返還原告，並應給付原告138,
    014 元及自98年6 月21日起至返還土地之日止，按月給付原
    告2,517 元；10.訴訟費用由被告負擔；11.原告願供擔保，請
    准宣告假執行等語。嗣於本院審理中，原告於98年8 月28日
    即於乙○○、癸○○、子○○進行本案之言詞辯論前具狀撤
    回對渠等之起訴，依前揭規定，原告撤回此部分之訴，毋待
    渠等同意，另追加壬○○、辰○○○、寅○○○、丙○○、
    庚○○等5 人為被告；復依本院98年10月2 日本院會同原告
    、部分被告及桃園縣平鎮地政事務所人員至現場履勘鑑測結
    果，於98年11月30日具狀變更其訴之聲明為：被告辰○○○
    、巳○○應將坐落桃園縣平鎮市○○○段181 之11（重測後
    改編為六合段512 ）地號土地內，如附圖所示編號D1面積34
    .7平方公尺之主建物及附圖所示編號D2部分面積12.88 平方
    公尺之鐵皮建物等拆除，將上開各部分共47.58 平方公尺土
    地返還原告，並應給付原告57,250元及自98年7 月1 日起至
    返還土地之日止，按月給付原告1,044 元等語，並變更其餘
    訴之聲明如後所述；再於本院98年12月17日言詞辯論期日撤
    回其對巳○○之起訴，經巳○○當庭表示同意，參諸前開規
    定，於法並無不合，應予准許。且前開原告之訴之變更及追
    加，核屬請求之基礎事實同一者，又或為擴張及減縮應受判
    決事項之聲明者，揆諸前開法文，原告於本院是日程序所為
    聲明之變更及追加，自屬合法，亦應准許。
二、本件被告均經合法送達，惟己○○、丙○○、庚○○均無正
    當理由，未於言詞辯論期日到場；被告壬○○則未於最後言
    詞辯論期日到場，核無民事訴訟法第386 條所列各款情形，
    爰依原告聲請，由其一造辯論而為判決。
貳、實體方面：
一、原告起訴主張：
(一)、原告所有坐落於桃園縣平鎮市○○○段181 之11地號土地（
    下稱系爭土地），於地籍圖重測後改編為同縣市○○段512
    地號土地。經鈞院會同平鎮地政事務所現場履勘結果，遭被
    告分別搭建地上物而無權占用系爭土地如附表所示之範圍，
    致原告無法使用系爭土地，其土地所有權受侵害，雖屢經催
    討，被告均置之不理。被告既無權占用原告所有之系爭土地
    ，原告自得基於所有物返還請求權之法律關係，訴請被告返
    還土地。
(二)、又無權占有他人土地可獲相當於租金之利益，為社會通常之
    觀念，被告無權占用系爭土地，致原告對之無法使用收益，
    被告顯屬無法律上原因而受利益致原告受有損害，原告得依
    民法179 條之規定，並參酌土地法第97條第1 項、第105 條
    之規定，請求被告相當於租金之不當得利。爰以系爭土地之
    93年7 月至95年12月申報地價2,179.2 元、96年1 月後申報
    地價2,634 元，按百分之10計算結果，則被告甲○○、己○○、壬○○、辰○○○、丑○○、丁○○、卯○○分別自起
    訴前5 年內即自93年7 月1 日起至98年6 月30日止合計所獲
    得相當租金之利益，暨其自98年7 月1 日起至返還占用土地
    之日止每月獲得相當租金之利益；被告寅○○○、丙○○、
    庚○○則自93年9 月1 日起至98年8 月31日止即5 年內合計
    所獲得相當租金之利益，暨其自98年9 月1 日起至返還占用
    土地之日止每月獲得相當租金之利益，均如附表所示。
(三)、為此，爰依法提起本件訴訟，並聲明如下：
１、被告甲○○應將坐落桃園縣平鎮市○○○段181 之11（重測
    後改編為六合段512） 地號土地內，如附圖所示編號A1面積
    34平方公尺之主建物及附圖所示編號A2部分面積9.76平方公
    尺之鐵皮建物（含矮磚牆）等拆除，將上開各部分共43.76
    平方公尺土地返還原告，並應給付原告52,655元及自98年7
    月1 日起至返還土地之日止，按月給付原告960 元。
２、被告己○○應將坐落桃園縣平鎮市○○○段181 之11（重測
    後改編為六合段512） 地號土地內，如附圖所示編號B1面積
    34.45 平方公尺之主建物拆除，將土地返還原告，並應給付
    原告41,452元及自98年7 月1 日起至返還土地之日止，按月
    給付原告756 元。
３、被告壬○○應將坐落桃園縣平鎮市○○○段181 之11（重測
    後改編為六合段512） 地號土地內，如附圖所示編號C1面積
    33.59 平方公尺之主建物及附圖所示編號C2部分面積11.21
    平方公尺之鐵皮建物等拆除，將上開各部分共44.8平方公尺
    土地返還原告，並應給付原告54,244元及自98年7 月1 日起
    至返還土地之日止，按月給付原告983 元。
４、被告辰○○○應將坐落桃園縣平鎮市○○○段181 之11（重
    測後改編為六合段512） 地號土地內，如附圖所示編號D1面
    積34.7平方公尺之主建物及附圖所示編號D2部分面積12.88
    平方公尺之鐵皮建物等拆除，將上開各部分共47.58 平方公
    尺土地返還原告，並應給付原告57,250元及自98年7 月1 日
    起至返還土地之日止，按月給付原告1,044 元。
５、被告丑○○應將坐落桃園縣平鎮市○○○段181 之11（重測
    後改編為六合段512） 地號土地內，如附圖所示編號E1面積
    30.82 平方公尺之主建物及附圖所示編號E2部分面積7.93平
    方公尺之鐵皮建物等拆除，將上開各部分共38.75 平方公尺
    土地返還原告，並應給付原告46,625元及自98年7 月1 日起
    至返還土地之日止，按月給付原告850 元。
６、被告寅○○○應將坐落桃園縣平鎮市○○○段181 之11（重
    測後改編為六合段512） 地號土地內，如附圖所示編號F1面
    積36.37 平方公尺之主建物及附圖所示編號F2部分面積9.73
    平方公尺之鐵皮建物等拆除，將上開各部分共46.1平方公尺
    土地返還原告，並應給付原告55,819元及自98年9 月1 日起
    至返還土地之日止，按月給付原告1,011 元。
７、被告丙○○應將坐落桃園縣平鎮市○○○段181 之11（重測
    後改編為六合段512） 地號土地內，如附圖所示編號G1面積
    32.09 平方公尺之主建物及附圖所示編號G2部分面積10.14
    平方公尺之鐵皮建物等拆除，將上開各部分共42.23 平方公
    尺土地返還原告，並應給付原告51,132元及自98年9 月1 日
    起至返還土地之日止，按月給付原告1,011 元。
８、被告丁○○應將坐落桃園縣平鎮市○○○段181 之11（重測
    後改編為六合段512） 地號土地內，如附圖所示編號H1面積
    34.7 平方公尺之主建物及附圖所示編號H2部分面積9.88 平
    方公尺之鐵皮建物等拆除，將上開各部分共44.58 平方公尺
    土地返還原告，並應給付原告53,640元及自98年7 月1 日起
    至返還土地之日止，按月給付原告978 元。
９、被告庚○○應將坐落桃園縣平鎮市○○○段181 之11（重測
    後改編為六合段512） 地號土地內，如附圖所示編號I1面積
    33.35 平方公尺之主建物及附圖所示編號I2部分面積9.45平
    方公尺之鐵皮建物等拆除，將上開各部分共42.8平方公尺土
    地返還原告，並應給付原告51,821元及自98年9 月1 日起至
    返還土地之日止，按月給付原告939 元。
１０、被告卯○○應將坐落桃園縣平鎮市○○○段181 之11（重測
    後改編為六合段512） 地號土地內，如附圖所示編號J1面積
    30.49 平方公尺之主建物及附圖所示編號J2部分面積10.82
    平方公尺（原告誤載為30.49 平方公尺）之鐵皮建物等拆除
    ，將上開各部分共41.31 平方公尺（原告誤載為共10.82 平
    方公尺）土地返還原告，並應給付原告49,707元及自98年7
    月1 日起至返還土地之日止，按月給付原告906 元。
、訴訟費用由被告負擔。
、原告願供擔保，請准宣告假執行。
二、被告甲○○、丑○○、丁○○、卯○○、辰○○○、寅○○○則以：系爭土地原為原為劉、戴兩姓家族先祖所遺財產之
    一，經渠等書立分鬮書（性質為分管契約），由訴外人劉興
    橫之父負責分管。而被告於系爭土地上興建房屋居住迄今，
    均已長達3 、40年左右，且其中被告甲○○、丑○○、辰○○○、寅○○○均係向劉興橫購買其現所占有系爭土地部分
    。惟原告遲至78年6 月13日始將系爭土地登記為其所有，其
    後未告知被告關於系爭土地遭徵收、禁止或阻擋興建及改建
    地上物等情事，又未曾因徵收發放補償款，如今原告於更換
    會長後突要求被告返還系爭土地，卻未經鑑界而逕行提起本
    件訴訟，難認合理，況原告怠惰超過5 年以上未收租金，實
    已等同放棄其權利。縱被告確實占用原告之土地，被告亦請
    求以公告地價向其購得該土地所有權。另被告丑○○部分，
    尚陳以若其願拆屋還地，請法院斟酌損害賠償之計算費率及
    金額等語，資為抗辯。並聲明：原告之訴駁回。
三、被告己○○均未於言詞辯論期日到場，被告壬○○則未於最
    後言詞辯論期日到場，惟據其以前所提出之書狀或陳述主張
    如前開被告之抗辯所示，並聲明：原告之訴駁回。
四、被告丙○○、庚○○未於言詞辯論期日到場，亦未提出書狀
    作何聲明或陳述。
五、按當事人對於他造主張之事實，於言詞辯論時不爭執者，視
    同自認。但因他項陳述可認為爭執者，不在此限。當事人對
    於他造主張之事實，已於相當時期受合法之通知，而於言詞
    辯論期日不到場，亦未提出準備書狀爭執者，準用第一項之
    規定。民事訴訟法第280 條第1 項、第3 項前段分別定有明
    文。本件原告上開主張，業據其提出土地登記謄本為證，核
    屬相符，且被告己○○、丙○○、庚○○於系爭土地上所搭
    蓋之主建物及附屬建物，其位置、範圍，亦經本院會同原告
    於98年10月2 日現場履勘，並囑請桃園縣平鎮地政事務所人
    員於是日實施測量結果，亦如附圖所示。另記載原告上開主
    張之起訴狀繕本，業於98年7 月13日、同年9 月13日（按起
    訴狀繕本係於98年9 月4 日寄存送達於被告丙○○、庚○○
    住所，依民事訴訟法第138 條第2 項規定，自當日起經10日
    生效）送達至被告丙○○、庚○○之處所，有本院送達證書
    3 紙在卷可稽。被告己○○、丙○○、庚○○對於原告主張
    之事實，既未於言詞辯論期日到場爭執，亦未提出書狀作何
    聲明或陳述，堪認被告己○○、丙○○、庚○○已自認原告
    之主張為真實。
六、至被告甲○○、丑○○、丁○○、卯○○、辰○○○、寅○○○雖抗辯以：系爭土地原為渠等先祖所遺財產之一，並由
    劉興橫之父負責分管。被告甲○○、丑○○、辰○○○、寅
    ○○○均係向劉興橫購買渠等現所占有系爭土地部分，原告
    遲至78年6 月13日始將系爭土地登記為其所有，且怠惰超過
    5 年以上未收租金，實已等同放棄其權利。縱被告甲○○、
    丑○○、丁○○、卯○○、辰○○○、寅○○○確實占用原
    告之土地，亦請求以公告地價向其購得該土地所有權等語。
    惟按「依本法所為之登記，有絕對效力。」土地法第43 條
    定有明文。系爭土地於52年10月22日經徵收後，所有權人登
    記為國有，管理者為石門水庫建設委員會，嗣於57年12月2
    日因權屬及管理機關變更，所有權人改登記為臺灣省，管理
    者為臺灣省石門水庫管理局；末又於78年6 月13日，因贈與
    原因，所有權人變更為本件原告，故原告確屬系爭土地之所
    有權人無誤，此有本院依職權調閱之臺灣省桃園縣土地登記
    簿影本在卷足憑（參見本院卷宗第200 頁）。縱認被告甲○○、丑○○、丁○○、卯○○、辰○○○、寅○○○所為前
    述抗辯為真，然渠等向劉興橫購買現所占有系爭土地部分後
    ，並未登記為該部分系爭土地之所有權人，故被告甲○○、
    丑○○、丁○○、卯○○、辰○○○、寅○○○占有使用系
    爭土地部分之權源自不足以對抗原告，被告甲○○、丑○○
    、丁○○、卯○○、辰○○○、寅○○○僅取得對劉興橫之
    損害賠償權利，至原告是否同意渠等以公告地價方式向原告
    申購土地，因非本院職權所能置喙，故被告甲○○、丑○○
    、丁○○、卯○○、辰○○○、寅○○○前述抗辯，於法皆
    屬無據，難以採憑。
七、按所有人對於無權占有者，得請求返還之；對於妨害其所有
    權者，得請求除去之，民法第767 條定有明文。本件被告以
    於系爭土地上興建或占有使用附圖所示之各地上物之方式無
    權占有，從而，原告本於所有物返還請求權及除去侵害請求
    權之關係，為請求被告應將其在系爭土地所興建之如附圖所
    示地上物拆除後，將如主文所示之系爭土地返還原告，為有
    理由，應予准許。
八、第按無法律上之原因而受有利益，致他人受損害者，應返還
    其利益，民法第179 條第1 項前段，又按無權占有他人之土
    地，可能獲得相當於租金之利益為社會之通常觀念（最高法
    院61年台上字第1695號判例參照），本件被告無權占有原告
    所有之系爭土地，為無法律上之原因而受利益，原告不能使
    用土地以獲取利益因此受有損害，原告主張依不當得利之法
    律關係請求被告返還相當於租金之利益，應屬可取。復按「
    城市地方房屋之租金，以不超過土地及其建築物申報總價年
    息百分之十為限」；「第九十七條、第九十九條及第一百零
    一條之規定，於租用基地建築房屋均準用之」，為土地法第
    97條、第105 條分別所明定。而土地法第97條所稱之城市地
    方係指市縣行政區域而言，凡在市縣行政區域內者，即有其
    適用（最高法院54年度第1 次民、刑庭總會會議決議參照）
    。又按法定地價，依土地法第148 條規定，係土地所有人依
    該法規定所申報之地價。上開計收租金限制之規定，非不得
    據為計算本件相當租金利益之標準。而租金之數額，除可以
    基地申報地價為基礎外，尚須斟酌基地之位置，工商業繁榮
    之程度，承租人利用基地之經濟價值及所受利益等項，並與
    鄰地租金相比較，以為決定。本件系爭土地為水利用地，而
    原告主張上開土地於93年1 月間之申報地價為每平方公尺2,
    179.2 元，嗣至96年1 月間起迄今，其申報地價則以每平方
    公尺2,634 元為計，此有原告出系爭土地之地價第二類謄本
    乙紙可稽（參見本院卷宗第12頁）。又系爭土地遭被告占有
    部分，係位於被告自身建物之後方，與道路間無適當之通路
    等情，本院審酌上開各情，認原告請求被告給付相當於租金
    之不當得利，應按被告無權占有系爭土地面積之申報總價之
    年息百分之3 ，準此計算結果，被告自起訴前5 年即自93年
    7 月1 日起至98年6 月30日止合計5 年內獲得相當租金之利
    益應分別如附表所示。至原告其餘逾上開部份之請求，即屬
    無據，應予駁回。
七、本判決所命之被告拆除地上物及返還系爭不動產部分之給付
    ，依其性質非長期間不能履行，本院認其履行期間應以4 個
    月為適當。
八、本件原告聲請願供擔保請准宣告假執行，就其勝訴部分，核
    無不合，爰酌定如主文所示之金額擔保之，原告敗訴部分，
    其假執行之聲請亦失所附麗，併予駁回之。
據上論結，本件原告之訴，為一部有理由，一部無理由，依民事
訴訟法第385 條第1 項前段、第79條、第85條第1 項、第396 條
、第390條第2項，判決如主文。
中    華    民    國    99    年    3     月    31    日
                  民事第三庭    法  官  陳清怡
┌──────────────────────────────────────┐
│附表一：                                                                    │
├─┬─────┬──────┬───────────────────────┤
│編│被告姓名及│占用系爭土地│原告主張之不當得利之金額                      │
│  │其所有建物│附圖位置及其├───────────────────────┤
│號│門牌號碼  │面積（㎡）  │依系爭土地之總申報地價年息3％計算不當得利     │
├─┼─────┼──────┼───────────────────────┤
│01│甲○○    │            │（一）自93年7 月起至98年6 月止共5 年之不當得利│
│  │          │A1部分:34   │      金額總計15,796元                        │
│  │          │            │ 計算式：                                     │
│  │          │A2部分:9.76 │ 43.76 ㎡×2,179 元×3％×2.5 年＋43.76 ㎡×  │
│  │          │            │ 2,634 元×3％×2.5 年≒15,796元              │
│  │          │總計：43.76 ├───────────────────────┤
│  │門牌號碼：│            │（二）自98年7 月1 日起至返還土地之日止，按月應│
│  │桃園縣平鎮│            │      付不當得利金額288元。                   │
│  │市○○路雙│            │ 計算式：                                     │
│  │連一段45號│            │ 43.76 ㎡×2,634 元×3％÷12個月≒288元。     │
├─┼─────┼──────┼───────────────────────┤
│02│己○○    │            │（一）自93年7 月起至98年6 月止共5 年之不當得利│
│  │          │B1部分:34.45│      金額總計12,436元。                      │
│  │          │            │ 計算式：                                     │
│  │          │B2部分:空地 │ 34.45 ㎡×2,179 元×3％×2.5 年＋34.45 ㎡×  │
│  │          │            │ 2,634 元×3％×2.5 年≒12,436元              │
│  │          │總計：34.45 ├───────────────────────┤
│  │門牌號碼：│            │（二）自98年7 月1 日起至返還土地之日止，按月應│
│  │桃園縣平鎮│            │      付不當得利金額227 元。                  │
│  │市○○路雙│            │ 計算式：                                     │
│  │連一段47號│            │ 34.45 ㎡×2,634 元×3％÷12個月≒227元。     │
├─┼─────┼──────┼───────────────────────┤
│03│壬○○    │            │（一）自93年9 月起至98年8 月止共5 年之不當得利│
│  │          │C1部分:33.59│      金額總計16,171元。                      │
│  │          │            │ 計算式：                                     │
│  │          │C2部分:11.21│ 44.8 ㎡×2,179 元×3％×2.5 年＋44.8㎡×     │
│  │          │            │ 2,634 元×3％×2.5 年≒16,171元。            │
│  │          │總計：44.8  ├───────────────────────┤
│  │門牌號碼：│            │（二）自98年9 月1 日起至返還土地之日止，按月應│
│  │桃園縣平鎮│            │      付不當得利金額295 元。                  │
│  │市○○路雙│            │ 計算式：                                     │
│  │連一段49號│            │ 44.8 ㎡×2,634 元×3％÷12個月≒295元。      │
├─┼─────┼──────┼───────────────────────┤
│04│辰○○○  │            │（一）自93年7 月起至98年6 月止共5 年之不當得利│
│  │          │D1部分:34.7 │      金額總計17,175元。                      │
│  │          │            │ 計算式：                                     │
│  │          │D2部分:12.88│ 47.58 ㎡×2,179 元×3％×2.5 年＋47.58 ㎡×  │
│  │          │            │ 2,634 元×3％×2.5 年≒17,175元。            │
│  │          │總計：47.58 ├───────────────────────┤
│  │門牌號碼：│            │（二）自98年7 月1 日起至返還土地之日止，按月應│
│  │桃園縣平鎮│            │      付不當得利金額313元。                   │
│  │市○○路雙│            │ 計算式：                                     │
│  │連一段51號│            │ 47.58 ㎡×2,634 元×3 ％÷12個月≒313元。    │
├─┼─────┼──────┼───────────────────────┤
│05│丑○○    │            │（一）自93年7 月起至98年6 月止共5 年之不當得利│
│  │          │E1部分:30.82│      金額總計13,988元。                      │
│  │          │            │ 計算式：                                     │
│  │          │E2部分:7.93 │ 38.75 ㎡×2,179 元×3％×2.5 年＋38.75 ㎡×  │
│  │          │            │ 2,634 元×3％×2.5 年≒13,988元。            │
│  │          │總計：38.75 ├───────────────────────┤
│  │門牌號碼：│            │（二）自98年7 月1 日起至返還土地之日止，按月應│
│  │桃園縣平鎮│            │      付不當得利金額255 元。                  │
│  │市○○路雙│            │ 計算式：                                     │
│  │連一段53號│            │ 38.75 ㎡×2,634 元×3％÷12個月≒255元。     │
├─┼─────┼──────┼───────────────────────┤
│06│寅○○○  │            │（一）自93年9 月起至98年8 月止共5 年之不當得利│
│  │          │F1部分:36.37│      金額總計16,641元。                      │
│  │          │            │ 計算式：                                     │
│  │          │F2部分:9.73 │ 46.1 ㎡×2,179 元×3％×2.5 年＋46.1㎡×     │
│  │          │            │ 2,634 元×3％×2.5 年≒16,641元。            │
│  │          │總計：46.1  ├───────────────────────┤
│  │門牌號碼：│            │（二）自98年9 月1 日起至返還土地之日止，按月應│
│  │桃園縣平鎮│            │      付不當得利金額304元。                   │
│  │市○○路雙│            │ 計算式：                                     │
│  │連一段55號│            │ 46.1 ㎡×2,634 元×3％÷12個月≒304元。      │
├─┼─────┼──────┼───────────────────────┤
│07│丙○○    │            │（一）自93年9 月起至98年8 月止共5 年之不當得利│
│  │          │G1部分:32.09│      金額總計15,244元。                      │
│  │          │            │ 計算式：                                     │
│  │          │G2部分:10.14│ 42.23 ㎡×2,179 元×3％×2.5 年＋42.23 ㎡×  │
│  │          │            │ 2,634 元×3％×2.5 年≒15,244元。            │
│  │          │總計：42.23 ├───────────────────────┤
│  │門牌號碼：│            │（二）自98年9 月1 日起至返還土地之日止，按月應│
│  │桃園縣平鎮│            │      付不當得利金額278 元。                  │
│  │市○○路雙│            │ 計算式：                                     │
│  │連一段57號│            │ 42.23 ㎡×2,634 元×3％÷12個月≒278元。     │
├─┼─────┼──────┼───────────────────────┤
│08│丁○○    │            │（一）自93年7 月起至98年6 月止共5 年之不當得利│
│  │          │H1部分:34.7 │      金額總計16,092元。                      │
│  │          │            │ 計算式：                                     │
│  │          │H2部分:9.88 │ 44.58 ㎡×2,179 元×3％×2.5 年＋44.58 ㎡×  │
│  │          │            │ 2,634 元×3％×2.5 年≒16,092元。            │
│  │          │總計：44.58 ├───────────────────────┤
│  │門牌號碼：│            │（二）自98年7 月1 日起至返還土地之日止，按月應│
│  │桃園縣平鎮│            │      付不當得利金額294元。                   │
│  │市○○路雙│            │ 計算式：                                     │
│  │連一段61號│            │ 44.58 ㎡×2,634 元×3％÷12個月≒294元。     │
├─┼─────┼──────┼───────────────────────┤
│09│庚○○    │            │（一）自93年9 月起至98年8 月止共5 年之不當得利│
│  │          │I1部分:33.35│      金額總計15,450元。                      │
│  │          │            │ 計算式：                                     │
│  │          │I2部分:9.45 │ 42.8 ㎡×2,179 元×3％×2.5 年＋42.8㎡×     │
│  │          │            │ 2,634 元×3％×2.5 年≒15,450元。            │
│  │          │總計：42.8  ├───────────────────────┤
│  │門牌號碼：│            │（二）自98年8 月1 日起至返還土地之日止，按月應│
│  │桃園縣平鎮│            │      付不當得利金額282元。                   │
│  │市○○路雙│            │ 計算式：                                     │
│  │連一段63號│            │ 42.8 ㎡×2,634 元×3％÷12個月≒282元。      │
├─┼─────┼──────┼───────────────────────┤
│10│卯○○    │            │（一）自93年7 月起至98年6 月止共5 年之不當得利│
│  │          │J1部分:30.49│      金額總計14,912元。                      │
│  │          │            │ 計算式：                                     │
│  │          │J2部分:10.82│ 41.31 ㎡×2,179 元×3％×2.5 年＋41.31 ㎡×  │
│  │          │            │ 2,634 元×3％×2.5 年≒14,912元。            │
│  │          │總計：41.31 ├───────────────────────┤
│  │門牌號碼：│            │（二）自98年8 月1 日起至返還土地之日止，按月應│
│  │桃園縣平鎮│            │      付不當得利金額272元。                   │
│  │市○○路雙│            │ 計算式：                                     │
│  │連一段67號│            │ 41.31 ㎡×2,634 元×3％÷12個月≒272元。     │
├─┴─────┴──────┴───────────────────────┤
│備註：系爭土地於93年7 月至95年12月間申報地價為2,179.2元；                   │
│      96年1 月後之申報地價為2,634元。                                       │
└──────────────────────────────────────┘
 ┌───────┬───────┬───────┬──────┐
 │附表二：      │拆屋還地部分應│5 年間之不當得│未屆期部分各│
 ├───────┤供擔保金額（單│利總和應供擔保│期到期後應供│
 │  姓    名    │位：新台幣）  │金額（單位：新│擔保金額（單│
 │              │              │台幣）        │位：新台幣）│
 ├───────┼───────┼───────┼──────┤
 │甲○○        │ 78,000       │5,300         │96          │
 ├───────┼───────┼───────┼──────┤
 │己○○        │ 60,000       │4,200         │76          │
 ├───────┼───────┼───────┼──────┤
 │壬○○        │ 81,000       │5,400         │98          │
 ├───────┼───────┼───────┼──────┤
 │藍朱稠妹      │ 81,000       │5,800         │104         │
 │              │              │              │            │
 ├───────┼───────┼───────┼──────┤
 │丑○○        │ 66,000       │4,700         │85          │
 ├───────┼───────┼───────┼──────┤
 │寅○○○      │ 78,000       │5,600         │101         │
 ├───────┼───────┼───────┼──────┤
 │丙○○        │ 69,000       │5,100         │93          │
 ├───────┼───────┼───────┼──────┤
 │丁○○        │ 63,000       │5,400         │98          │
 ├───────┼───────┼───────┼──────┤
 │庚○○        │ 60,000       │5,200         │94          │
 ├───────┼───────┼───────┼──────┤
 │卯○○        │ 71,000       │5,000         │91          │
 └───────┴───────┴───────┴──────┘
以上正本係照原本作成
如對本判決上訴，須於判決送達後20日內向本院（地址：桃園縣
桃園市○○路120號）提出上訴狀
中    華    民    國    99    年    3     月    31    日
                                書記官  王奐淳

司法院資訊處製作；財團法人民間司法改革基金會備份。
